臺灣高等法院高雄分院刑事裁定　　　　 100年度交抗字第71號
抗　告　人
即受處分人　朱清泉
上列抗告人因違反道路交通管理處罰條例聲明異議案件，不服臺
灣高雄地方法院中華民國100 年2 月17日裁定（99年度交聲字第
2336 號），提起抗告，本院裁定如下：
    主  文
抗告駁回。
    理  由
一、抗告意旨略以：抗告人即受處分人朱清泉已於民國（下同）
    98年12月19日至99年2 月19日之期間委託林阿雲至高雄市政
    府警察局攜帶抗告人之執業駕駛執照正本、亞太計程車運輸
    合作社（下稱亞太合作社）開立之執業證明文件、國民身分
    證等辦理查驗，卻遭處分機關拒絕查驗；於同年3 月2 日委
    託亞太合作社負責人王清正檢具上開文件辦理查驗，處分機
    關亦以欠缺執業車輛事實證明文件為由，裁處罰鍰。抗告人
    既已於年度查驗時檢具「亞太合作社執業事實證明書」，即
    足證明符合計程車駕駛人執業登記管理辦法第7 條第2 項規
    定之計程車運輸合作社社員之法定執業事實要件，即無違反
    年度查驗之行政法上義務，惟處分機關竟以法律所無之限制
    要求抗告人提出行車執照，並拒絕抗告人之查驗申請，更處
    以罰鍰，是原處分機關上開裁罰於法無據，違反法律保留原
    則，原裁定與法不符，爰請撤銷原裁定云云。
二、原處分意旨略以：受處分人朱清泉為計程車駕駛人，其職業
    登記證查驗期間為民國98年12月19日至99年2 月19日，惟其
    「不依規定期限參加年度查驗」，經高雄市政府警察局交通
    警察大隊逕行舉發，高雄市政府交通局（下簡稱原處分機關
    ）爰依道路交通管理處罰條例第36條第3 項及違反道路交通
    管理事件統一裁罰基準及處理細則第41條、第43條、第44條
    及第67條之規定，裁處受處分人罰鍰新臺幣（下同）1,200
    元等語。
三、按計程車駕駛人，不依規定期限，辦理執業登記事項之異動
    申報，或參加年度查驗者，處1,200 元罰鍰，道路交通管理
    處罰條例第36條第3 項前段定有明文。又「執業登記證及其
    副證每年查驗一次，計程車駕駛人自領得執業登記證及其副
    證之翌年起，應於每年出生日前後一個月內檢具下列文件，
    向原發證之警察局申請查驗：一、國民身分證。二、職業駕
    駛執照。三、執業事實證明文件。四、執業登記證及副證。
    」，計程車駕駛人執業登記管理辦法第11條第1 項亦有明定
    。本件抗告人為計程車駕駛人，領有高雄市政府警察局核發
    之計程車執業登記證（證號：E009016 號），自領得執業登
    記證及其副證之翌年起，須於其每年出生日即1 月19日前後
    1 個月內（98年12月19日至99年2 月19日）檢具相關文件送
    高雄市政府警察局交通警察大隊辦理執業登記證查驗。惟抗
    告人遲至99年3 月2 日方委託亞太計程車運輸合作社負責人
    王清正，攜帶執業駕駛執照正本、亞太合作社開立執業事實
    證明文件、國民身分證正本至高雄市政府警察局辦理查驗，
    經高雄市政府警察局告知尚欠缺執業車輛事實證明文件，且
    查驗期間屆滿，嗣經高雄市政府警察局於99年3 月15日開立
    舉發違反道路交通管理事件通知單，原處分機關並據以認定
    抗告人不依規定期限參加年度查驗，於同年7 月20日裁處罰
    鍰1,200 元等情，為抗告人於原審所不爭執，且有抗告人之
    聲明異議狀、異議人個人基本資料查詢結果、計程車駕駛人
    執業登記證、高雄市政府警察局99年3 月15日高市警交字第
    B00000000 號舉發違反道路交通管理事件通知單、高雄市政
    府警察局辦理計程車駕駛人執業登記一次告知單、原處分機
    關99年7 月20日高市交裁字第裁32-B00000000號違反道路交
    通管理事件裁決書、高雄市政府警察局99年9 月3 日高市警
    交字第0990048348號在卷可稽，上開事實，已堪認定。抗告
    人雖主張其於上開期間已委託林阿雲持上開文件前往辦理查
    驗而被拒絕云云，既未舉證以實其說，且依其所主張林阿雲
    所持申辦證件與其委託王清正前往申辦之文件似無不同，而
    抗告人營業車輛牌照已繳銷一節亦同，則本件主要爭點為：
    抗告人於計程車駕駛人營業車輛牌照業已繳銷，得否僅以計
    程車運輸合作社開立之「執業事實證明書」即認已符合申請
    查驗時所須檢附之「執業事實證明文件」？
四、次按計程車駕駛人執業登記管理辦法第7 條第1 項規定：「
    汽車駕駛人應於領得合格成績單六個月內檢附合格成績單及
    執業事實證明文件，向原申請之警察局辦妥執業登記，始發
    給執業登記證及其副證；逾期者，該成績單失效，並應重新
    申請辦理執業登記」，同條第2 項又規定：「前項執業事實
    ，指有下列情形之一者：一、受僱於計程車客運業。二、自
    備汽車參與計程車客運業經營。三、計程車運輸合作社社員
    或其輪替駕駛。四、經營個人計程車客運業。五、個人計程
    車客運業之輪替或臨時替代駕駛」。依此條規定內容觀之，
    第2 項第3 款「計程車運輸合作社社員」得作為計程車駕駛
    人執業事實之證明文件，係指計程車駕駛人申請辦理執業登
    記，發給執業登記證時，始有適用。而參諸計程車客運服務
    業以合作社組織經營者，其籌設程序、核准籌備與廢止核准
    核備之要件、社員資格條件、設立最低人數、業務範圍、管
    理方式及營運應遵守等事項之管理辦法，由交通部會同內政
    部定之，公路法第56條第2 項定有明文。則主管機關依該法
    頒佈「計程車運輸合作社設置管理辦法」之法規命令，並於
    該辦法第20條明訂「計程車運輸合作社新加入社員所需營業
    之車輛由社員自備，每一社員以一輛為限」之社員資格條件
    ，自合乎「法律保留原則」之適用。據此，依上開規定所述
    ，計程車運輸合作社之社員，必須以自備一部營業之車輛為
    其入社要件，已甚顯明；再參諸同辦法第18條第1 項、第2
    項規定：「未領有汽車運輸業營業執照及牌照之社員，其汽
    車運輸業營業執照及牌照之請領，由合作社檢具社員名冊及
    社員執業登記證，向該管公路主管機關申請；前項社員有除
    名、自請退社之情事者，應廢止其汽車運輸業營業執照並註
    銷其營業車輛牌照」，益足徵計程車運輸合作社之社員，須
    符合上開自備營業車輛及營業車輛牌照之要件。從而，計程
    車運輸合作社之社員，既係以自備一部營業之車輛為入社要
    件，則計程車駕駛人依上開計程車駕駛人執業登記管理辦法
    第7 條第1 項申辦執業登記時，如已係計程車運輸合作社社
    員，則應可認定其已自備一部營業之車輛，同條第2 項第3
    款以具備「計程車運輸合作社社員」身份，作為執業事實之
    證明文件，實已包含申請人自備營業車輛及已取得或即將由
    合作社列冊向主管機關取得牌照之要件。此由計程車駕駛申
    請核發執業登記證之目的，係為執行計程車營業觀之，亦屬
    至明之理。本件抗告人於年度查驗時，其營業車輛牌照已繳
    銷，縱持上開亞太合作社開立之執業證明文件，仍難推認抗
    告人仍具有自備營業車輛及牌照之執業事實證明文件。抗告
    意旨引用計程車駕駛人執業登記管理辦法第7 條第2 項第3
    款，認其既具備計程車運輸合作社社員資格，有該社出具之
    「執業事實證明書」即已符合查驗規定，自非可採。從而，
    原裁定以原處分機關依道路交通管理處罰條例第36條第3 項
    之規定，對抗告人裁處罰鍰1,200 元，並無違誤，亦無違反
    法律保留原則情事，認抗告人之聲明異議，為無理由而予駁
    回。經核並無違誤，抗告人提起抗告，為無理由，應予駁回
    。
據上論結，應依道路交通案件處理辦法第25條，刑事訴訟法第41
2 條，裁定如主文。
中    華    民    國   100    年    3     月    29    日
                  刑事第十庭    審判長法  官  陳中和
                                      法  官  蔡國
                                      法  官  林水城
以上正本證明與原本無異。
不得再抗告。
中    華    民    國   100    年    3     月    29    日
                                      書記官  蔡佳君